【裁判字號】    90,訴,112
【裁判日期】    900406
【裁判案由】    偽造文書等
【裁判全文】
臺灣臺北地方法院刑事判決                            九十年度訴字第一一二號
    公  訴  人  臺灣臺北地方法院檢察署檢察官
    被      告  乙○○
右列被告因偽造文書等案件，經檢察官提起公訴（八十九年度偵字第二二五九四號）
，本院判決如左：
    主  文
乙○○連續行使偽造私文書，足以生損害於他人，處有期徒刑肆月，如易科罰金，以
參佰元折算壹日，緩刑貳年。扣案如附表編號一、二、三所示之物均沒收。
    事  實
一、乙○○因急需用錢，於民國八十九年九月間見跳蚤雜誌上刊登可快速辦理小額信
    用貸款之廣告，遂依廣告上所留電話與綽號「小張」之真實姓名年籍不詳之成年
    男子聯絡，並依「小張」指示，於取得貸款資料時，支付新台幣（下同）八千元
    。乙○○於取得如附表編號一、二、三貸款之文書後，明知自己並未在如附表編
    號一之柏美電腦資訊有限公司（下稱柏美公司）任職及無加入附表編號二之勞工
    保險，亦無附表編號三之薪資收入，前開資料均應係他人所偽造，為求能順利貸
    款，竟基於行使偽造文書及意圖為自己不法所有之概括犯意，先於同年九月十五
    日以傳真之方式行使他人偽造附表一、二、三之文書及附表編號四、五其所有真
    正之土地銀行活期儲蓄存款存摺及戶口名簿向中國信託商業銀行台北總行申請小
    額信用貸款三十萬元，惟因其有外部信用不良之情形，而被該銀行所拒，致未果
    。後於同年月二十五日，持同上資料向設於台北市○○街○段七十七號玉山銀行
    辦理小額信用貸款三十萬元，並據以填載該銀行信保小額信貸申請書，足生損害
    於各該公司及銀行。嗣經該銀行人員查覺上開勞工保險卡上身分證字號之字體有
    異，向勞工保險局查詢確認乙○○並無保險記錄，始知上開資料係偽造而未予核
    准貸款，並報警處理。
二、案經台北市政府警察局中正第一分局報告台灣台北地方法院檢察署檢察官偵查起
    訴。
    理  由
一、訊據被告乙○○固坦承有於前揭時地行使上開他人偽造之如附表編號一、二、三
    文書及附表編號四、五非偽造之文書向銀行辦理貸款之事實，惟矢口否認有何詐
    欺之犯行，辯稱：伊向銀行貸款之目的是要與友人林孟德合夥經營涮涮鍋店，並
    打算每月攤還借款，並無詐欺之犯意云云。經查：（一）右揭行使偽造文書之部
    分，業據被告於本院調查及審理時坦承不諱，並有玉山銀行信保小額信貸申請書
    ，如附表編號一至三偽造之柏美電腦員工在職證明書、各類所得扣繳暨免扣繳憑
    單、勞工保險卡及中國信託商業銀行台北總行九十年三月二十二日傳真函附卷足
    稽，且迭經告訴代理人即玉山銀行職員甲○○指訴甚詳，而附表編號四之土地銀
    行存摺係真正等情，亦有台灣土地銀行九十年三月二十一日永存字第九０００一
    一九號函在卷可憑，是被告行使附表一、二、三偽造文書之犯行，應可認定。（
    二）詐欺之部分：本件貸款之目的被告雖辯稱是要與友人林孟德合夥經營涮涮鍋
    店云云，並偕同證人林孟德到庭，惟經本院隔離訊問之結果，證人林孟德證述：
    伊與人合夥經營涮涮鍋店已二年，八十九年年中時被告有來找伊一、二次，被告
    與其朋友來是想要了解如何經營涮涮鍋店，伊告訴被告地點要找較熱鬧之地區，
    約需一百萬元之資金，如好好經營，一個月可賺工錢一、二萬元，被告有告訴伊
    要與朋友在中和、永和間開店等語在卷（參見本院九十年三月二十三日訊問筆錄
    ），而被告則供稱：伊是要與林孟德合夥在蘆洲開涮涮鍋店，林孟德告訴伊現在
    該店正在裝潢，要投資要趕快拿錢來，要伊先投資十萬元，總投資額多少伊不清
    礎，每月可賺多少錢也沒談過云云（參見同上之訊問筆錄），互核其陳述顯不相
    符，衡諸常情，被告如確有貸款經營涮涮鍋店之計劃，理應十分清礎其合夥之對
    象及開店地點，而不至於有所誤認，且對於總資本額及每月利潤亦應會事先詢問
    清礎，是其所辯上情，實難採信。綜上各情，被告既無合理正當之貸款目的，難
    認其於取得貸款後有償債之計劃，是其有不法所有之詐欺犯行，至為明確。本件
    事證明確，其犯行應堪認定。
二、按員工在職證明書係用以表彰服務之特種文書，勞工保險卡則為勞工保險局基於
    保險私經濟行為之私法關係所製作記載個人投保紀錄之特種文書，而本件偽造之
    扣繳憑單亦係證明被告曾於八十八年度自柏美公司領得薪資之私文書，被告意圖
    為自己不法之所有，持前揭偽造之文書向上開二銀行貸款，惟均未貸得款項，其
    已著手實行詐欺取財之犯行而不遂，為未遂犯，核其所為，係犯刑法第二百十六
    條、第二百十條、第二百十二條之行使偽造私文書、行使偽造特種文書罪及同法
    第三百三十九條第三項、第一項之詐欺取財未遂罪。公訴人於起訴事實雖未敘及
    被告行使偽造之文書向中國信託商業銀行台北總行貸款之犯行，然該部分事實與
    公訴人起訴之事實既具有連續犯之裁判上一罪關係，應為起訴效力所及，本院自
    應併予審究。另公訴意旨就被告所犯行使偽造特種文書罪部分，於起訴法條雖未
    論及，惟起訴事實已記載明確，自為本院得審理之範圍。被告同時行使偽造私文
    書及特種文書，為一行為觸犯二罪名，係想像競合犯，依刑法第五十五條前段之
    規定，應從較重之行使偽造私文書罪處斷。被告先後二次行使偽造私文書及詐欺
    取財未遂之犯行，均時間緊接，犯罪構成要件相同，顯係基於概括之犯意為之，
    均應依連續犯之規定，以一罪論，並加重其刑。另被告所犯連續行使偽造私文書
    罪與連續詐欺取財未遂罪間，有方法目的之牽連關係，為牽連犯，應依刑法第五
    十五條後段之規定，從一重之連續行使偽造私文書罪處斷。爰審酌被告之犯罪動
    機、目的、手段、被害銀行因發現資料有偽而且未貸得金錢，所生危害尚屬輕微
    及其犯後尚能坦承部分行為等一切情狀，量處如主文所示之刑。另被告行為後，
    刑法第四十一條規定已於九十年一月四日修正，經總統於九十年一月十日公布，
    並自同年一月十二起生效，依現行刑法第四十一條第一項前段：「犯最重本刑為
    五年以下有期徒刑以下之罪，而受六個月以下有期徒刑或拘役之宣告，因身體、
    教育、職業、家庭之關係或其他正當事由，執行顯有困難者，得以一元以上三元
    以下折算一日，易科罰金」之規定，較之修正前刑法第四十一條以「犯最重本刑
    為三年以下有期徒刑以下之罪，而受六個月以下有期徒刑或拘役之宣告」，始得
    易科罰金之規定，以修正後刑法第四十一條第一項前段之規定較有利於行為人。
    本件被告行為時雖在刑法第四十一條修正生效之前，惟依刑法第二條第一項前段
    規定，仍應適用裁判時即修正後之刑法第四十一條第一項前段規定，諭知易科罰
    金之折算標準。此外被告未曾受有期徒刑以上刑之宣告，有台灣高等法院檢察署
    刑案紀錄簡覆表在卷可稽，其因一時失慮，致觸犯本件犯行，經此教訓後，應知
    警惕而無再犯之虞，本院認前開對其刑之宣告，以暫不執行為適當，爰宣告緩刑
    二年，以啟自新。另扣案如附表編號一至三所示偽造之私文書、特種文書，係被
    告所有，業據被告供承在卷，且係供本件犯罪所用之物，爰依刑法第三十八條第
    一項第二款宣告沒收。
據上論斷，應依刑事訴訟法第二百九十九條第一項前段、第五十六條、第二百十六條
、第二百十條、第二百十二條、第三百三十九條第三項、第一項、第五十五條、第二
條第一項前段、第四十一條第一項、第七十四條第一款、第三十八條第一項第二款，
罰金罰鍰提高標準條例第一條前段、第二條，判決如主文。
本案經檢察官吳宗樑到庭執行職務。
中      華      民      國      九十      年      四    月    六        日
                           臺灣臺北地方法院刑事第八庭
           審判長法  官  王  淑  滿
                                         法  官  鄭  佾  瑩
                                         法  官  李  宜  娟
右正本證明與原本無異。
如不服本判決，應於判決送達後十日內向本院提出上訴狀 (應附繕本) ，上訴於臺灣
高等法院。
                                         書記官  蘇  秋  
中      華      民      國      九十      年      四    月    九        日
附錄本案論罪科刑法條：
刑法第二百十六條
行使第二百十條至第二百十五條之文書者，依偽造、變造文書或登載不實事項或使登
載不實事項之規定處斷。
刑法第二百十條
偽造、變造私文書，足以生損害於公眾或他人者，處五年以下有期徒刑。
附表：
一、偽造乙○○於柏美公司任職之在職證明書乙紙
二、記載乙○○為柏美公司勞工及被保險人之偽造
    勞工保險卡乙紙
三、偽造之柏美公司出具乙○○領得薪資七十三萬
    八千六百四十八元之八十八年度各類所得扣繳
    暨免扣繳憑單乙紙
四、土地銀行活期儲蓄存款存摺一本（戶名：乙○
    ○、帳號：000000000000號）
五、戶口名簿一份


司法院資訊處製作；財團法人民間司法改革基金會備份。
